臺灣臺北地方法院民事判決　　　　　　　　　　　　九十三年度家訴字第一二六號
　　原　　　告　丙○
　　被　　　告　乙○○
當事人間請求婚姻無效等事件，本院於民國九十三年八月二十六日言詞辯論終結，判
決如下：
    主      文
確認原告丙○（女、民國三十三年三月十九日生、
六八五號）與被告乙○○（男、民國三十二年二月八日生、
0000000號）於民國七十九年一月二十二日之結婚無效。
訴訟費用由被告負擔。
    事實及理由
一、原告起訴主張兩造曾有婚姻關係，已於民國（下同）七十八年九月二十六日協議
    離婚，並辦理
    日結婚
    依民法第九百八十二條、九百八十八條規定，兩造於七十九年一月二十二日之結
    婚無效，但因
    確認兩造結婚無效，倘鈞院認兩造結婚合法有效，原告亦因不堪被告同居之虐待
    ，為此依民法第一千零五十二條第一項第三款規定提起備位之訴請求判准兩造離
    婚等語。被告則以兩造於七十九年一月二十二日並未舉行結婚公開儀式，亦無在
    圓山飯店宴客，僅有辦理結婚登記，結婚證書除結婚人欄由伊填寫外，其餘皆係
    代書所填載等語，資為抗辯。
二、先位之訴部分：
　(一)、查原告主張之事實，業據其提出
  　　，並經證人即被告姊姊甲○○到庭證述稱：其未參加兩造於七十九年一月二十
    　二日之結婚典禮，不知道兩造有無宴客，兩造持結婚證書要其用印，其未在結
      婚證書上主婚人欄上簽名等語明確（見九十三年八月二十六日言詞辯論筆錄）
      ，復為兩造所不爭，參以被告所述兩造於七十九年一月二十二日並未舉行結婚
　    公開儀式，亦無在圓山飯店宴客，僅有辦理結婚登記，結婚證書除結婚人欄由
      伊填寫外，其餘皆係代書所填載等情（見九十三年七月二十七日言詞辯論筆錄
      ），堪信原告之主張為真實。
　(二)、按結婚，應有公開儀式及二以上之證人。經依
　　　已結婚。民法第九百八十二條第一項、第二項分別定有明文。次按結婚不具備
  　　第九百八十二條第一項之方式者，無效。同法第九百八十八條第一款亦定有明
    　文。本件兩造雖於七十九年二月二日依
　　　，依法推定兩造已於七十九年一月二十二日結婚，惟兩造於該日並未舉行結婚
　　  公開儀式，既經認定，依上開規定，兩造結婚無效。
　(三)、末按確認法律關係之訴，非原告有即受確認判決之法律上利益者，不得提起之
  　　；確認證書真偽或為法律關係之基礎事實存否之訴，亦同。前項確認法律關係
    　基礎事實存否之訴，以原告不能提起他訴訟者為限。民事訴訟法第二百四十七
      條第一、二項分別定有明文。本件兩造並未於七十九年一月二十二日舉行結婚
      公開儀式，其結婚依法無效，已如前述，然因
      係，致兩造私權有受侵害之危險，此項法律關係發生之基礎事實所生不妥之狀
      態自得以確認判決方式除去。從而，原告訴請確認兩造結婚無效，有即受確認
      判決之法律上利益，為有理由，應予准許。
三、備位之訴部分：
    本院既已准許原告先位之訴之請求，自無庸再就原告備位之訴予以審酌，附此敘
    明。
四、據上論結，本件原告之訴為有理由，依民事訴訟法第七十八條，判決如主文。
中　　　華　　　民　　　國　　九十三　　年　　　八　　　月　　三十一　　日
                                          家事庭法  官  張競文
右正本係照原本作成。
如對本判決上訴，須於判決送達後二十日之不變期間內，向本院提出上訴狀。
中　　　華　　　民　　　國　　九十三　　年　　　八　　　月　　三十一　　日
                                                書記官  巫玉媛
